臺灣高雄地方法院民事裁定            100年度監宣字第355號
聲  請  人  李碧雲
應監護宣告  李曾秀霞
人
聲請人聲請監護宣告等事件，本院裁定如下：
    主  文
宣告李曾秀霞（女，民國○○年○月○○日生，身份證統一編號：Ｚ00
0000000號）為受監護宣告之人。
選定李碧雲（女，民國○○年○月○○日生，身份證統一編號：Ｚ0000
00000號）為受監護宣告人李曾秀霞之監護人。
指定李碧玉（女，民國○○年○月○○日生，身份證統一編號：Ｚ0000
00000號）為會同開具財產清冊之人。
聲請程序費用由受監護宣告人李曾秀霞負擔。
    理  由
一、聲請意旨略以：聲請人為應受監護宣告人李曾秀霞之女，李
    曾秀霞因於民國98年12月間因老人癡呆併妄想症，近日已不
    能為意思表示或受意思表示，或不能辨識其意思表示之效果
    ，已達受監護宣告之程度，聲請人爰依法聲請本院准予對李
    曾秀霞為監護宣告等語。
二、按「對於因精神障礙或其他心智缺陷，致不能為意思表示或
    受意思表示，或不能辨識其意思表示之效果者，法院得因本
    人、配偶、四親等內之親屬、最近一年有同居事實之其他親
    屬、檢察官、主管機關或社會福利機構之聲請，為監護之宣
    告。」，98年11月23日修正生效之民法第14條第1 項定有明
    文。又「法院應於鑑定人前訊問應受監護宣告之人。但有礙
    難訊問之情形或恐有害其健康者，不在此限。」、「監護之
    宣告，非就應受監護宣告之人之精神或心智狀況訊問鑑定人
    後，不得為之。」、「法院為監護之宣告時，應依職權就配
    偶、四親等內之親屬、最近一年有同居事實之其他親屬、主
    管機關、社會福利機構或其他適當之人選定一人或數人為監
    護人，並同時指定會同開具財產清冊之人。」，98年11月23
    日修正生效之民事訴訟法第602 條第1 項、第603 條、民法
    第1111條第1 項亦分別定有明文。
三、經查，聲請人主張之事實，業據提出署立台南醫院診斷證明
    書、戶籍謄本、身心障礙手冊影本為證。而本院依法對李曾
    秀霞進行鑑定程序，經本院法官親自訊問李曾秀霞，其對於
    法官叫喚其姓名、年齡及指認親人，能答自己是秀霞，住海
    埔，但不知海埔在高雄還是台南，不記得有幾個兒子；且經
    鑑定人黃隆山醫師鑑定後認為：病患（即李曾秀霞）98年跌
    倒，造成右側髖骨骨折，開刀後行動不便，病患於95年診斷
    出有帕金森氏症，96年視力退化，100年3月在本院神經科經
    測試有重度失智症，合併肢障，無法處理日常生活事務，還
    會有自言自語、妄想症的病症出現，屬其他心智缺陷致不能
    為意思表示或受意思表示，或不能辨識其意思表示效果，治
    癒可能性低，人時地的方向感也有缺陷，常有錯答的情形，
    個人衛生方面經常是大小便後才說要大小便等語（見本院10
    0 年10月26日鑑定筆錄），是依上揭鑑定結果，李曾秀霞因
    上揭疾病致其心智缺陷，影響其判斷能力，已達不能管理處
    分自己財產之程度，應可認定。本院爰依法宣告其為受監護
    宣告之人。
四、次查，聲請人李碧雲為受監護宣告人李曾秀霞之女，有戶籍
    謄本1 份在卷可參，是本院審酌聲請人與受監護宣告人關係
    密切，聲請人亦有意願擔任監護人，是本院認由聲請人擔任
    監護人，應無不當之處，本院爰依上揭法條規定，選定聲請
    人李碧雲擔任李曾秀霞之監護人。又經本院選定之監護人即
    聲請人，自應依民法第1112條規定，負責護養療治受監護宣
    告人李曾秀霞之身體及妥善為財產管理之職務，一併敘明。
五、另就指定會同開具財產清冊之人部分，聲請人陳述：請本院
    指定聲請人之妹李碧玉擔任會同開具財產清冊之人等語。本
    院參酌，李碧玉為受監護宣告人李曾秀霞之女，是本院認由
    其擔任會同開具財產清冊之人，亦無不當，本院爰依上揭法
    條規定，指定李碧玉擔任會同開具財產清冊之人。又依民法
    第1113條準用同法第1099條之規定，於監護開始時，監護人
    即聲請人對於受監護宣告人李曾秀霞之財產，應會同李碧玉
    於2 個月內開具財產清冊並陳報法院，併此敘明。
六、依民事訴訟法第608條第1項裁定如主文。
中    華    民    國  100    年    10    月    28    日
                           家事法庭法  官  張俊文
以上正本係照原本作成。
如不服本裁定關於選定監護人及指定會同開具財產清冊之人等部
分，應於送達後10日內向本院提出抗告狀，並繳納抗告費新臺幣
1,000元；其餘關於宣告監護之部分，不得抗告。
中    華    民    國  100    年    10    月    28    日
                                   書記官  沈  蘊